臺灣臺北地方法院刑事判決
109年度訴字第808號
公  訴  人  臺灣臺北地方檢察署檢察官
被      告  江以偉


上列被告因組織犯罪防制條例等案件，經檢察官提起公訴（109
年度偵字第11638、15400、15401、20328、20330號、109年度少
連偵字第177號），被告於本院準備程序中，就被訴事實為有罪
之陳述，經本院告知簡式審判程序意旨，並聽取公訴人及被告之
意見後，本院合議庭裁定由受命法官獨任進行簡式審判程序，判
決如下：
    主  文
丙○○幫助犯行使偽造準私文書罪，處有期徒刑貳月，如易科罰金
，以新臺幣壹仟元折算壹日。
    事  實
一、丙○○可預見提供行動電話門號予他人使用，該人可能以虛偽
    不實資料從事註冊認證行為，並利用該行動電話門號接受電
    子認證資料（如簡訊驗證碼），進而幫助他人遂行不法之犯
    罪目的，竟仍基於幫助行使偽造準私文書之不確定故意，於
    民國108年12月27日前某不詳時間，在不詳地點，將其所申
    設之行動電話門號0000000000號（下稱本案門號）SIM卡交
    予甲○○（現由本院通緝中，待其到案後另行審結）使用，甲○○遂分別為下列之犯行：
　㈠甲○○於108年12月27日，以網際網路連結露天拍賣網站（下稱
    露天拍賣），並輸入乙○○之身分證號碼Z000000000號及本案
    門號，申請註冊露天拍賣帳號「pp0857」而偽造相關電磁紀
    錄等準私文書加以行使，露天拍賣隨即發送驗證碼簡訊至本
    案門號，甲○○即以該驗證碼簡訊輸入完成認證，以此開通「
    pp0857」買家帳號功能，足以生損害於乙○○及露天拍賣對於
    用戶資料管理之正確性，並提高其餘露天拍賣使用者之交易
    風險。
　㈡甲○○又於109年1月23日，以網際網路連結露天拍賣，並輸入
    丁○○之身分證號碼Z000000000號及本案門號，申請註冊露天
    拍賣帳號「love205203」而偽造相關電磁紀錄等準私文書加
    以行使，露天拍賣即發送驗證碼簡訊至本案門號，甲○○即以
    該驗證碼簡訊輸入完成認證，以此開通「love205203」買家
    帳號功能，足以生損害於丁○○及露天拍賣對於用戶資料管理
    之正確性，並提高其餘露天拍賣使用者之交易風險。
　㈢甲○○另於109年1月23日，以網際網路連結露天拍賣，再次輸
    入丁○○之身分證號碼Z000000000號及本案門號，申請註冊露
    天拍賣帳號「0000000000」而偽造相關電磁紀錄等準私文書
    加以行使，露天拍賣即發送驗證碼簡訊至本案門號，甲○○即
    以該驗證碼簡訊輸入完成認證，以此開通「0000000000」買
    家帳號功能，足以生損害於丁○○及露天拍賣對於用戶資料管
    理之正確性，並提高其餘露天拍賣使用者之交易風險。
二、案經臺灣臺北地方檢察署檢察官指揮臺北市政府警察局刑事
    警察大隊偵查起訴。
    理  由
一、本件被告所犯之罪，非死刑、無期徒刑、最輕本刑為3年以
    上有期徒刑之罪，或高等法院管轄第一審之案件，被告於本
    院準備程序進行中，就被訴事實為有罪之陳述，經本院認合
    於刑事訴訟法第273條之1第1項之規定，裁定進行簡式審判
    程序，合先敘明。又按簡式審判程序之證據調查，不受第15
    9條第1項之限制，刑事訴訟法第273條之2定有明文，是於行
    簡式審判程序之案件，被告以外之人於審判外之陳述，除有
    其他不得作為證據之法定事由外，應認具有證據能力。
二、證據名稱：
　㈠被告丙○○於警詢、偵查中及本院審理時之供述（見偵20330卷
    第7至12頁、第71至73頁、本院卷一第263至278頁、本院卷
    三第350頁）。
　㈡證人即共同被告甲○○於警詢及偵查中之證述（見偵15400卷第
    3至15頁、第157至159頁、第245至248頁、本院聲羈卷第23
    至30頁）。
　㈢共同被告甲○○以他人身分冒名註冊露天拍賣買家帳號一覽表
    （見他卷第19至23頁）。
　㈣創設各露天拍賣帳號之登入IP或認證門號資料暨整理一覽表
    （見他卷第225、671頁）。
三、論罪科刑：
　㈠被告所成立之罪：
　⒈按電磁紀錄，係指以電子、磁性或其他無法以人之知覺直接
    認識之方式所製成之紀錄，而供電腦處理之用者；又電磁紀
    錄藉機器或電腦之處理所顯示之聲音、影像或符號，足以為
    表示其用意之證明者，以文書論，刑法第10條第6項、第220
    條第2項分別定有明文。共同甲○○冒用被害人乙○○、丁○○之
    名義，輸入身分證字號、本案門號等相關資料註冊露天拍賣
    買家帳號，該等相關資料以電磁紀錄方式儲存在露天拍賣公
    司電腦伺服器中，自屬刑法第220條第2項之準文書。
　⒉按刑法上之幫助犯，係指非為自己犯罪之意思，而基於幫助
    之確定或不確定故意，對正犯資以助力，而未參與實施犯罪
    之行為者而言。是以，如未參與實施犯罪構成要件之行為，
    且係出於幫助之直接或間接故意提供助力，即屬幫助犯，而
    非正犯。本案被告係提供本案門號，使共同被告甲○○得以收
    受簡訊驗證碼註冊及開通上開帳號，顯係對共同被告甲○○行
    使偽造準私文書犯行有所助益，然被告並未參與上開犯行之
    構成要件行為，亦無證據證明被告係以正犯之犯意參與犯罪
    ，尚難認被告成立上開犯行之共同正犯，而僅得認其行為對
    上開行使偽造準私文書有所助益，而以幫助犯論。
　⒊是核被告所為，係犯刑法第30條、第216條、第210條、第220
    條第2項之幫助犯行使偽造準私文書罪。
　⒋另按檢察官代表國家提起公訴，依檢察一體原則，到庭實行
    公訴之檢察官如發現起訴書認事用法有明顯錯誤，亦非不得
    本於自己確信之法律見解，於論告時變更起訴之法條，或於
    不影響基本事實同一之情形下，更正或補充原起訴之事實（
    最高法院109年度台上字第5614號判決意旨參照），本案到
    庭實行公訴之檢察官於本院審理時，當庭變更起訴法條為刑
    法第30條、第216條、第210條、第220條第2項之幫助犯行使
    偽造準私文書罪（見本院訴卷三第334、339、350頁），且
    經本院已諭知前開法條及罪名（見本院訴卷三第339頁），
    當無礙於被告之防禦權，自應以公訴檢察官更正後之所犯法
    條為據，無庸變更起訴法條。
　㈡吸收犯：
　　被告從屬之正犯甲○○偽造準私文書之低度行為，應為行使偽
    造準私文書之高度行為所吸收，不另論罪。
　㈢想像競合犯：
　　被告係以一提供本案門號SIM卡之幫助行為，造成被害人乙○○、丁○○、露天拍賣受有損害而侵害數法益，係一行為觸犯
    數罪名，為想像競合犯，應依刑法第55條前段，從一重之幫
    助行使偽造準私文書罪論處。
  ㈣累犯不予加重說明：
　⒈按檢察官已於起訴書記載被告構成累犯之前科事實及證據，
    並將證物一併送交法院，進而具體說明刑案資料查註紀錄表
    所載論罪科刑之前案資料與本案累犯之待證事實有關，以及
    釋明其執畢日期，並非單純空泛提出被告之前案紀錄而已，
    足見檢察官就構成累犯之事實，已為主張且具體指出證明方
    法（最高法院111年度台上字第3143號刑事判決意旨參照）
    。
　⒉經查，被告前因施用毒品案件，經臺灣臺南地方法院以106年
    度簡字第2301號判決處有期徒刑3月確定，並於107年2月5日
    易科罰金執行完畢等情，有臺灣高等法院被告前案紀錄表在
    卷可查。本件起訴書之犯罪事實欄已記載上開被告構成累犯
    之前科事實，並具體釋明執行完畢日期，復於證據並所犯法
    條欄說明應依刑法第47條第1項及司法院大法官釋字第775號
    解釋裁量是否加重其刑等旨，並提出刑案資料查註紀錄表附
    於偵查卷為證，揆諸前開判決意旨，應認檢察官已就累犯加
    重其刑之事項具體指出證明方法，要與最高法院刑事大法庭
    110年度台上大字第5660號裁定意旨無違。
　⒊被告雖於前案徒刑執行完畢後，5年內再犯本案有期徒刑以上
    之罪，符合刑法第47條第1項累犯之規定，惟本案所涉犯行
    ，與前案之罪名、罪質類型均不同，犯罪手段、動機顯屬有
    別，難認被告具有一定特別惡性，而有加重其最低本刑之必
    要，參諸司法院大法官釋字第775號解釋意旨，裁量不予加
    重最低本刑。
  ㈤幫助犯減輕其刑：
　　被告未實際參與行使偽造準私文書之犯行，所犯情節較為輕
    微，依刑法第30條第2項規定，減輕其刑。
　㈥量刑：
　　爰以行為人之責任為基礎，審酌被告雖知悉行動電話門號交
    予他人使用，有可能遭他人用以作為不法用途，仍隨意將所
    申辦之本案門號SIM卡交予共同被告甲○○使用，造成被害人
    、露天拍賣對用戶管理之正確性，被告所為顯然欠缺法治觀
    念，實屬不該，然念及被告終能坦承犯行，犯後態度尚可，
    兼衡被告於本院審理時自述高職畢業之智識程度、電子業、
    月薪新臺幣4萬5元至5萬元、與母親同住等家庭經濟狀況等
    一切情狀，量處如主文所示之刑，並諭知易科罰金之折算標
    準。
四、沒收部分：
　㈠被告於109年7月22日拘提到案時，經附帶搜索後扣得本案門
    號之遠傳電信SIM卡1張，惟被告於警詢中供稱：這張SIM卡
    已經無法用了，因為我欠遠傳電信費用，後來我跟甲○○去將
    本案門號攜碼轉換至台灣大哥大，並把新的台灣大哥大SIM
    卡給甲○○使用，扣案這張遠傳電信的SIM卡就沒用了等語（
    見偵20330卷第8至9頁），可見被告所交付共同被告甲○○實
    行上開犯行所用之SIM卡非扣案之SIM卡，自非屬供犯罪所用
    之物，不予宣告沒收。
　㈡又被告提供予共同被告為上開犯行之本案門號台灣大哥大SIM
    卡1張，雖係供犯罪所用之物，且未扣案，但因交付予共同
    被告甲○○後，已非被告所有，且本案門號SIM卡可停話作廢
    或重行申辦，本身價值低微，對此部分之沒收宣告已然欠缺
    刑法上之重要性，倘予追徵，反而因刑事執行程序之進行，
    衍生程序上勞費支出而致公眾利益損失，是本院認此部分無
    沒收或追徵之必要，爰依刑法第38條之2第2項之規定，不予
    宣告沒收或追徵，附此敘明。
據上論斷，應依刑事訴訟法第273條之1第1項、第299條第1項前
段、第310條之2、第454條第1項，判決如主文。
本案經檢察官林逸群提起公訴，檢察官廖彥鈞到庭執行職務。
中　　華　　民　　國　　111 　年　　10　　月　　18　　日
　　　　　　　　　刑事第二庭    法　官　黃靖崴
以上正本證明與原本無異。
如不服本判決應於收受送達後20日內向本院提出上訴書狀，並應
敘述具體理由；其未敘述上訴理由者，應於上訴期間屆滿後20日
內向本院補提理由書（均須按他造當事人之人數附繕本）「切勿
逕送上級法院」。告訴人或被害人如對於本判決不服者，應具備
理由請求檢察官上訴，其上訴期間之計算係以檢察官收受判決正
本之日期為準。 因疫情而遲誤不變期間，得向法院聲請回復原
狀。
                                書記官  阮弘毅
中　　華　　民　　國　　111 　年　　10　　月　　19　　日
附錄本案論罪科刑法條：
刑法第30條
幫助他人實行犯罪行為者，為幫助犯。雖他人不知幫助之情者，
亦同。
幫助犯之處罰，得按正犯之刑減輕之。

刑法第216條
行使第二百一十條至第二百一十五條之文書者，依偽造、變造文
書或登載不實事項或使登載不實事項之規定處斷。

刑法第220條
在紙上或物品上之文字、符號、圖畫、照像，依習慣或特約，足
以為表示其用意之證明者，關於本章及本章以外各罪，以文書論
。
錄音、錄影或電磁紀錄，藉機器或電腦之處理所顯示之聲音、影
像或符號，足以為表示其用意之證明者，亦同。

刑法第210條
偽造、變造私文書，足以生損害於公眾或他人者，處五年以下有
期徒刑。